【裁判字號】    91,上訴,2646
【裁判日期】    920319
【裁判案由】    詐欺
【裁判全文】
臺灣高等法院刑事判決                          九十一年度上訴字第二六四六號
    上  訴  人  臺灣桃園地方法院檢察署檢察官
    被      告  乙○○
右上訴人因詐欺案件，不服臺灣臺灣桃園地方法院九十一年度訴字第七八六號，中華
民國九十一年六月二十八日第一審判決（起訴案號：臺灣桃園地方法院檢察署九十一
年度偵字第二０七三號）提起上訴，本院判決如左：
    主  文
原判決撤銷，發回臺灣桃園地方法院。
    理  由
一、公訴意旨略以：被告乙○○於民國九十年三月間，見報紙上刊登高價收購郵局、
    銀行存摺之廣告，認有利可圖，即以電話聯絡刊登該廣告之不詳成年男子，而基
    於幫助該男子實施詐欺或其他犯罪之不確定犯意，以新台幣（下同）五千元之代
    價，將其向郵局及銀行申請所得之存摺、提款卡、印鑑章、
    簿影本交予該男子。而由該不詳男子隨意寄發「鴻基科技系統有限公司」之刮刮
    樂中獎通知予甲○○及其他不特定人，而使甲○○誤信自己中獎，以電話聯繫該
    不詳男子後，再由該男子佯以需先繳納保證金八萬元為名，誘使甲○○按其指示
    ，於九十年六月十一日下午二時許，至桃園縣龍潭鄉○○路中興郵局，將八萬元
    匯入上開被告所有，帳號0000000000000號之郵局帳戶，惟始終未
    領得獎金；旋該不詳男子又向甲○○告稱應再支付會費十萬元，甲○○始悉受騙
    。因認被告所為，係犯刑法第三百四十條之常業詐欺罪之幫助犯云云。
二、原審認被告乙○○前曾於民國九十年三月十四日中午十二時許，在台北縣板橋市
    ○○路上不詳地點，將其所有之1.板橋國慶郵局存款簿、金融卡、印章；2.華南
    商業銀行存款簿、金融卡、印章；3.第一商業銀行存款簿、金融卡、印章及4.台
    北國際商業銀行存款簿、金融卡、印章等物，以五千元代價租予年籍姓名均不詳
    之成年男子二人使用，嗣被害人徐淑娟在九十年五月八日，即接獲由不詳之人寄
    發之「鴻基科技系統有限公司刮刮樂廣告，而誤信自己中獎，遂依年籍不詳自稱
    「劉靜芳」之成年女子指示，將八萬元匯入被告上開板橋國慶郵局帳戶。旋徐淑
    娟發覺遭騙，乃報警查獲被告，經台灣桃園地方法院檢察署檢察官偵查結果，認
    其罪嫌不足，而於九十年十一月十五日以九十年度偵字第一六一七一號為不起訴
    處分確定在案，此經本院調閱上開卷證核閱無誤，並有該不起訴處分書在卷可稽
    。是被告該次「提供帳戶、存摺予人，供該人詐欺旁人之用」之所為，與其本件
    被訴幫助詐欺之犯行，顯為同一犯罪事實，此徵之二案卷附之「鴻基科技系統有
    限公司」刮刮樂廣告完全相同猶明；且不因兩案被詐財者為不同之被害人，或被
    害人係將款項匯入被告之不同帳戶而有異。從而被告本次犯行，應認已經前案不
    起訴處分確定；而細核相關案卷結果，又無刑事訴訟法第二百六十條之法定原因
    ，可再予起訴。況幫助犯主觀上雖不以明確認知正犯所犯之罪名為必要，惟就正
    犯所為之構成要件行為，亦應有相當之可能認知，否則其既對構成要件事實一無
    所悉，僅有正犯可能犯罪之推測，揆諸刑法第十三條規定，似難認其有犯罪故意
    可言，即被告犯罪嫌疑似亦有所不足。因認本件起訴為不合法，而諭知公訴不受
    理等語，固非無見。
三、惟按刑事訴訟法第二百六十條固規定：不起訴處分已確定者，非有同條第一、二
    款所列情形之一，不得對同一案件再行起訴。然此所謂之「同一案件」，係指被
    告及犯罪事實俱屬相同之情形者而言，並不包括法律上之同一案件在內。因案件
    在偵查中並無類似審判不可分原則之適用，故如連續犯、牽連犯或想像競合犯等
    裁判上一罪之案件，其一部犯罪事實縱經處分不起訴確定者，檢察官仍可就未經
    處分不起訴之其他部分另行提起公訴，不生所謂全部與一部之關係（最高法院九
    十一年度台非字第一一六號判決參照）。查本件被告前於九十年三月十四日中午
    十二時許，在台北縣板橋市○○路上不詳地點，將其所有之板橋國慶郵局存款簿
    、金融卡、印章、華南商業銀行存款簿、金融卡、印章、第一商業銀行存款簿、
    金融卡、印章及、台北國際商業銀行存款簿、金融卡、印章等物，租予年籍姓名
    均不詳之成年男子二人使用，被害人徐淑娟於九十年五月八日，而誤信自己中獎
    ，遂依年籍不詳自稱「劉靜芳」之成年女子指示，將八萬元匯入被告上開板橋國
    慶郵局帳戶之犯罪事實固經檢察官為不起訴處分確定，經本院調閱台灣桃園地方
    法院檢察署九十年度偵字第一六一七一號號詐欺案偵查卷宗屬實。惟查該案之被
    害人係徐淑娟，被詐欺之時間為九十年五月八日，而本件之被害人則為甲○○，
    被詐欺之時間則為九十年六月十一日，二者犯罪之時間及犯罪之被害人既不相同
    ，則犯罪事實難謂相同，縱使被告及犯罪之手段相同，時間有先後之分，而有連
    續犯裁判上一罪關係，依上揭意旨，前案一部犯罪事實縱經處分不起訴確定，檢
    察官仍可就未經處分不起訴之後案部分另行提起公訴，不生所謂全部與一部之關
    係。原判決未察，認係同一案件，被告本次犯行，已經前案不起訴處分確定，而
    就本案諭知不受理之判決，顯有違誤。上訴意旨指摘原判決不當，尚非全無理由
    ，應認有發回更審之原因，應由本院將原判決撤銷，發回原法院更為適當之裁判
    ，並不經言詞辯論為之。
四、據上論斷，應依刑事訴訟法第三百六十九條第一項、第三百七十二條，判決如主
    文。
中      華      民      國    九十二    年      三      月     十九     日
                              臺灣高等法院刑事第十七庭
                                  審判長法  官  陳  正  雄
                                        法  官  許  宗  和
                                        法  官  許  錦  印
右正本證明與原本無異。
如不服本判決應於收受送達後十日內向本院提出上訴書狀，其未敘述上訴之理由者並
得於提起上訴後十日內向本院補提理由書（均須按他造當事人之人數附繕本）。
                                        書記官  楊  妙  恩
中      華      民      國    九十二    年      三      月     十九     日


司法院資訊處製作；財團法人民間司法改革基金會備份。
